【裁判字號】    98,交易,639
【裁判日期】    990128
【裁判案由】    業務過失傷害
【裁判全文】
臺灣臺北地方法院刑事判決             98年度交易字第639號
公  訴  人  臺灣臺北地方法院檢察署檢察官
被      告  甲○○
上列被告因業務過失傷害案件，經檢察官提起公訴（九十八年度
偵字第二二六八四號），本院判決如下：
    主  文
甲○○從事業務之人，因業務上之過失傷害人，處拘役伍拾伍日
，如易科罰金，以新臺幣壹仟元折算壹日。
    事  實
一、甲○○平日為營業小客車駕駛人，係以從事駕駛營業小客車
    為業務之人。其於民國九十八年六月十八日凌晨二時二十分
    許，駕駛車牌號碼三二九－ＣＧ號營業小客車沿臺北市○○
    路由北往南方向行駛，行經臺北市○○路與牯嶺街口時，明
    知其行向之該路口設有閃光黃燈號誌表示「警告」，車輛應
    減速接近，注意安全，小心通過，而當時天候為晴天，夜間
    有照明，所行經之柏油路面乾燥、無缺陷、無障礙物，視距
    良好，並無不能注意之情事，竟疏未注意於通過該路口時未
    予減速慢行，適有乙○○騎乘車牌號碼ＯＭＴ－三一七號重
    型機車沿臺北市○○街由東往西方向行駛，於自牯嶺街左轉
    往南海路方向行駛時，未依設於渠行向之該路口閃光紅燈號
    誌之指示予以「停車再開」，亦即並未減速接近，未先停止
    於交岔路口前而讓幹道車優先通行後認為安全時方為續行，
    兩車因而發生擦撞，乙○○人車倒地，並受有左側股骨頸骨
    折（起訴書誤載為左側股骨骨折，應予更正）、頭部外傷等
    傷害。甲○○在肇事後，於未被有偵查犯罪職權之機關或公
    務員發覺前，即向據報到場處理之臺北市政府警察局中正第
    二分局交通分隊警員坦承為肇事者而自首接受裁判。
二、案經乙○○訴由臺北市政府警察局中正第二分局報請臺灣臺
    北地方法院檢察署檢察官偵查起訴。
    理  由
壹、程序方面即本案證據之證據能力之認定：
一、按醫師執行醫療業務時，不論患者是因病尋求診療，或因特
    殊目的而就醫，醫師於診療過程中，應依醫師法之規定，製
    作病歷，此一病歷之製作，均屬醫師於醫療業務過程中所須
    製作之紀錄文書，而且每一醫療行為均屬可分，因其接續之
    看診行為而構成醫療業務行為，其中縱有因訴訟目的，例如
    被毆傷而尋求醫師之治療，對醫師而言，仍屬其醫療業務行
    為之一部分，仍應依法製作病歷，則該病歷仍屬業務上所製
    作之紀錄文書，與通常之醫療行為所製作之病歷無殊，自屬
    刑事訴訟法第一百五十九條之四第二款所稱從事業務之人於
    業務上所須製作之紀錄文書，而診斷證明書係依病歷所轉錄
    之證明文書，自仍屬本條項之證明文書（最高法院九十七年
    度臺上字第六六六號裁判要旨參照），是卷內之病歷及診斷
    證明書依法均有證據能力。
二、本案車禍事故之道路交通事故現場圖、道路交通事故調查報
    告表(一)、(二)、臺北市政府警察局交通警察大隊道路交通事故
    初步分析研判表、臺北市政府警察局中正二分局交通分隊道
    路交通事故補充資料表等文書，均係員警接獲報案依法執行
    現場車禍處理及勘察等職務行為後，本於職務所製作用以紀
    錄當時現場實際所見情形之紀錄文書，並無任何證據證明有
    虛偽不實或明顯瑕疵等顯不可信之情況存在，依刑事訴訟法
    第一百五十九條之四第一款規定，有證據能力。
三、證人乙○○於檢察官偵查中之供詞，業經具結，有結文在卷
    為憑，且偵查中檢察官向被告以外之人所取得之陳述，原則
    上均能遵守法律規定，不致違法取供，其可信性極高，並無
    顯有不可信之情況，揆之刑事訴訟法第一百五十九條之一第
    二項之規定，該證人於檢察官偵查中之供詞，顯有證據能力
    而得為證據。
四、至本院用以認定被告甲○○犯有本案罪行之卷內其餘書面證
    據資料，因被告於本院審理中並未爭執該等證據之證據能力
    ，復未於言詞辯論終結前聲明異議，本院審酌該等證據作成
    時之情況，並無不宜作為證據之情事，依刑事訴訟法第一百
    五十九條之五第二項之規定，均得作為證據。
貳、實體方面：
一、訊據被告對於上開時、地駕車與告訴人發生車禍，且告訴人
    因此車禍而受有上開傷害之事實坦承不諱，然矢口否認有何
    業務過失傷害犯行，辯稱：其當時有減速，是告訴人撞到其
    車子，其並無過失云云。
二、經查：
(一)上開事實，業據證人即告訴人乙○○證述明確（見偵查卷宗
    第五、六、四十二、四十三頁、本院九十九年一月二十一日
    審判筆錄），再告訴人確受有如事實欄所載之傷害，亦有臺
    北市立聯合醫院和平院區診斷證明書、臺北市立聯合醫院九
    十八年十二月七日北市醫和字第○九八三一四四九三○○號
    函暨檢附之病歷影本、照片等在卷可稽。
(二)按「特種閃光號誌各燈號顯示之意義如左：一、閃光黃燈表
    示『警告』，車輛應減速接近，注意安全，小心通過。二、
    閃光紅燈表示『停車再開』，車輛應減速接近，先停止於交
    岔路口前，讓幹道車優先通行後認為安全時，方得續行。」
    ，道路交通標誌標線號誌設置規則第二百十一條第一項定有
    明文。被告為駕駛人，駕車時自應遵守前揭規定，而本案交
    通事故發生時天候為晴天，夜間有照明，所行經之柏油路面
    乾燥、無缺陷、無障礙物，視距良好等情，有前開道路交通
    事故調查報告表(一)、(二)（均影本，見偵查卷宗第十六、十七
    頁）及現場照片等在卷可按，被告既無不能注意之情事，竟
    疏未注意，於通過設有閃光黃燈號誌之該路口時未予減速慢
    行，適有告訴人騎乘車牌號碼ＯＭＴ－三一七號重型機車沿
    臺北市○○街由東往西方向行駛，於自牯嶺街左轉往南海路
    方向行駛時，未依設於渠行向之該路口閃光紅燈號誌之指示
    予以「停車再開」，亦即並未減速接近，未先停止於交岔路
    口前而讓幹道車優先通行後認為安全時方為續行，兩車因而
    發生擦撞，致告訴人人車倒地而受有上開如事實欄所載之傷
    害，被告、告訴人對於本案事故之發生，自均有過失，且被
    告之過失行為與告訴人所受傷害結果間顯具有相當因果關係
    。參諸臺北市車輛行車事故鑑定委員會亦為相同之認定而認
    被告行經閃光號誌路口未減速慢行為肇事次因，告訴人支線
    道車不讓幹線道車先行為肇事主因，有臺北市交通事件裁決
    所九十八年十二月二十三日函所檢附之臺北市車輛行車事故
    鑑定委員會九十八年十二月十八日鑑定意見書等附卷可考，
    此外，復有臺北市政府警察局交通警察大隊道路交通事故初
    步分析研判表影本（見偵查卷宗第八頁）、道路交通事故現
    場圖影本（見偵查卷宗第十二頁）、道路交通事故調查報告
    表(二)影本（見偵查卷宗第十七頁）、臺北市政府警察局中正
    二分局交通分隊交通事故談話紀錄表影本（見偵查卷宗第十
    三、十四頁）、臺北市政府警察局中正二分局交通分隊道路
    交通事故補充資料表影本（見偵查卷宗第十一頁）及照片（
    見偵查卷宗第二十二至三十四頁）等附卷可按，是被告前開
    所辯，顯與事實不符，不足採信。又縱告訴人對本案事故之
    發生為主要之肇事原因而有過失，然仍不能因告訴人之過失
    ，而解免被告之罪責，附此敘明。綜上，本案事證明確，被
    告犯行堪以認定，應予依法論科。另因本案事證已臻明確，
    是被告請求將本案送臺北市政府交通局覆議，顯無必要，不
    予調查；另告訴人雖聲請傳喚當時渠向賴素如議員陳情後，
    於賴素如議員召開會議時在場之二位員警及證人戴招元、陳
    俊豪到庭作證云云，矧依法告訴人本即無聲請法院調查證據
    之權利，公訴人亦稱認為沒有必要傳喚該等證人，應以鑑定
    意見書及當時之交通事故現場圖為準等語（見本院九十九年
    一月二十一日審判筆錄），且此等證人並非本案車禍事故發
    生時在場之人，僅係告訴人向賴素如議員陳情後召開會議時
    在場之人耳，與本案顯然無關，因認無調查之必要，亦不予
    調查，於此一併說明。
三、被告平日為營業小客車駕駛人，係以從事駕駛營業小客車為
    業務之人，其因業務上之過失致告訴人受有上開傷害，核其
    所為，係犯刑法第二百八十四條第二項前段之業務過失傷害
    罪。又被告在肇事後，於犯罪未被任何有偵查犯罪職權之機
    關或公務員發覺前，不逃避接受裁判，且於警員據報前往現
    場處理時在場，並當場承認為肇事人，有臺北市○○○○○
    道路交通事故肇事人自首情形記錄表影本在卷足憑（見偵查
    卷宗第十八頁），其對於未發覺之罪自首而接受裁判，爰依
    刑法第六十二條前段之規定減輕其刑。爰審酌被告並無前科
    ，素行尚端，告訴人所受之傷害程度、被告及告訴人對於本
    案車禍之發生均有過失，且告訴人為車禍發生之肇事主因，
    被告則為肇事次因，被告之生活狀況、智識程度、因告訴人
    拒絕與被告洽談和解事宜而無法達成和解，暨被告犯罪後之
    態度等一切情狀，量處如主文所示之刑，並諭知易科罰金之
    折算標準。
據上論斷，應依刑事訴訟法第二百八十四條之一、第二百九十九
條第一項前段，刑法第二百八十四條第二項前段、第六十二條前
段、第四十一條第一項前段，刑法施行法第一條之一第一項、第
二項前段，判決如主文。
本案經檢察官周懷廉到庭執行職務
中    華    民    國    99    年    1     月    28    日
                  交通法庭  法  官  黃紹紘
以上正本證明與原本無異。
如不服本判決應於收受送達後十日內向本院提出上訴書狀，並應
敘述具體理由；其未敘述上訴理由者，應於上訴期間屆滿後二十
日內向本院補提理由書（均須按他造當事人之人數附繕本）「切
勿逕送上級法院」。告訴人或被害人如對於本判決不服者，應具
備理由請求檢察官上訴，其上訴期間之計算係以檢察官收受判決
正本之日期為準。
                            書記官  陳靜君
中    華    民    國    99    年    2     月    2     日
附錄本案論罪科刑所犯法條全文
刑法第二百八十四條
因過失傷害人者，處六月以下有期徒刑、拘役或五百元以下罰金
，致重傷者，處一年以下有期徒刑、拘役或五百元以下罰金。
從事業務之人，因業務上之過失傷害人者，處一年以下有期徒刑
、拘役或一千元以下罰金，致重傷者，處三年以下有期徒刑、拘
役或二千元以下罰金。

司法院資訊處製作；財團法人民間司法改革基金會備份。
